【裁判字號】    96,審交易,146
【裁判日期】    970328
【裁判案由】    過失致死
【裁判全文】
臺灣桃園地方法院刑事判決           96年度審交易字第146號
公  訴  人  臺灣桃園地方法院檢察署檢察官
被      告  乙○○
上列被告因過失致死案件，經檢察官提起公訴（96年度偵字第26
419 號），被告於審理中為有罪之陳述，經告知簡式審判程序之
旨，並聽取當事人之意見後，本院裁定改行簡式審判程序，茲判
決如下：
    主  文
乙○○因過失致人於死，處有期徒刑壹年，減為有期徒刑陸月，
如易科罰金，以新臺幣壹仟元折算壹日。
    事  實
一、乙○○於民國96年3月26日晚間7時許，騎乘車號N6U-212 號
    重型機車，沿桃園縣平鎮市○○路往中壢方向行駛，行經桃
    園縣平鎮市○○路與環南路口，本應注意於該路段行車時速
    不得超過50公里，及汽車行駛時，駕駛人應注意車前狀況，
    並隨時採取必要之安全措施，而依當時天候晴、夜間有照明
    、路面鋪裝柏油、乾燥、無缺陷、無障礙物、視距良好等情
    形，衡諸乙○○並無不能注意之情事，竟疏未注意，猶以50
    公里以上之時速超速行駛，此時適有騎乘車號為BHY-280 號
    重型機車之王陳貴英，行經上開路口未依規定左轉且疏未讓
    對向直行車先行，兩車遂發生碰撞，王陳貴英乃人車跌臥在
    地上，旋經乙○○朋友報警並將王陳貴英緊急送往附近之壢
    新醫院急救，仍延至96年3月27日凌晨2時45分許，終因車禍
    導致外傷性顱內出血併氣顱而不治死亡。乙○○肇事後，於
    前來處理之警員未知犯人係何人之前，即當場承認駕車肇事
    ，進而接受裁判。
二、案經王陳貴英之子甲○○告訴及臺灣桃園地方法院檢察署檢
    察官據報相驗後偵查起訴。
    理  由
一、訊據被告乙○○就上揭事實，於本院審理時坦承不諱，並有
    道路交通現場圖、交通事故調查報告表（一）、（二）、照
    片多幀、桃園縣政府警察局道路交通事故當事人酒精測定紀
    錄表在卷可稽，而被害人王陳貴英確因本件車禍受傷，旋緊
    急送往附近之壢新醫院急救，仍延至96年3月27日凌晨2時45
    分許，終因車禍導致外傷性顱內出血併氣顱而不治死亡，有
    壢新醫院出具之診斷證明書1 紙附卷可稽，並經臺灣桃園地
    方法院檢察署檢察官督同法醫師相驗屬實，製有相驗筆錄、
    法醫驗斷書及相驗屍體證明書各1 件在卷可憑，足認被告前
    開自白與事實相符，堪以採信。按「行車速度，依標誌或標
    線之規定，無標誌或標線者，在市區道路，時速不得超過五
    十公里‧‧‧」、「汽車行駛時，駕駛人應注意車前狀況及
    兩車併行之間隔，並隨時採取必要之安全措施」，道路交通
    安全規則第93條第1 項第1 款、第94條第3 項分別訂有明文
    。依附卷之交通事故調查報告表(一)所載，本案肇事當時天候
    晴、夜間有照明、路面鋪裝柏油、乾燥、無缺陷、無障礙物
    、視距良好等情形，並無不能注意之情事，惟被告雖注意到
    對向有被害人乘機車違規左轉，且欲行又止之情況，然卻未
    採取必要之安全措施，如減速或停止讓被害人先左轉，竟貿
    然以時速超過50公里之速度行駛，致其與被害人騎乘之機車
    相撞，足認被告有違反上開規定之過失甚明。又本件經送鑑
    定結果，認被害人駕駛重機車，行經行車管制號誌交岔路口
    未依規定左轉疏未讓對向直行車先行，為肇事主因；而被告
    駕駛重機車，行經行車管制號誌交岔路口超速行駛，且疏未
    注意車前狀況，為肇事次因，亦有臺灣省桃園縣區車輛行車
    事故鑑定委員會96年5月3日桃縣行字第0965201157號函送之
    鑑定意見書可稽。至被害人未遵守「機車兩段式左轉」標誌
    與標線之規定違規左轉時，疏未讓對向直行車先行，有違道
    路交通安全規則第99條第2項、第102條第1項第7款之規定，
    於本案發生與有過失，惟此項被害人之過失與被告過失相競
    合，併為車禍發生之原因，依法被告仍難辭其過失之責，而
    被害人死亡又因本件車禍所致，乃二者間具相當因果關係，
    是本件事證明確，被告過失致人於死之犯行，可以認定，自
    應依法論科。
二、核被告乙○○所為，係犯刑法第276條第1項之過失致死罪。
    本件交通事故發生後，被告於前來處理之警員未知犯人係何
    人之前，即當場承認駕車肇事，嗣並接受裁判，是被告行為
    ，經核符合刑法第62條前段自首要件，爰依法減輕其刑。爰
    審酌被告之過失情節，被害人對本件事故與有過失，肇事後
    之態度，及被害人因而死亡之結果，暨民事部分被害人家屬
    已取得強制險之新臺幣（下同）150 萬元，其餘部分被告礙
    於資力尚未與被害人家屬達成和解（被害人家屬表示除強制
    險理賠部分外，應再賠償150 萬元，然被告幾經籌措僅籌得
    15萬元，並當庭提出15萬元，惟未獲被害人家屬接受）、犯
    後供承不諱，態度良好等一切情狀，量處如主文所示之刑。
    又查被告犯本案過失致死罪之時間係在96年4 月24日以前，
    且無中華民國九十六年罪犯減刑條例第3條第1項不予減刑之
    情形，爰依同條例第2條第1項第3 款之規定，減輕其宣告刑
    二分之一如主文所示，並諭知易科罰金之折算標準。
據上論斷，應依刑事訴訟法第273 條之1 第1 項、第299 條第1
項前段，刑法第276 條第1 項、第62條前段、第41條第1 項前段
，刑法施行法第1 條之1 第1 項、第2 項前段，中華民國96年罪
犯減刑條例第2 條第1 項第3 款、第7 條、第9 條。
本案經檢察官黃珮如到庭執行職務。
中    華    民    國    97    年    3    月     28    日
                  刑事庭  法  官  江振義
以上正本證明與原本無異。
如不服本判決，應於判決送達後10日內向本院提出上訴狀（應附
繕本），其未敘述上訴理由者，應於上訴期間屆滿後20日內補提
理由書狀於本院，上訴於臺灣高等法院。
                          書記官  林韡婷
中    華    民    國    97    年    3    月     28    日
附錄論罪科刑法條：
中華民國刑法第276條
（過失致死罪）
因過失致人於死者，處 2 年以下有期徒刑、拘役或 2 千元以下
罰金。
從事業務之人，因業務上之過失犯前項之罪者，處 5 年以下有期
徒刑或拘役，得併科 3 千元以下罰金。


司法院資訊處製作；財團法人民間司法改革基金會備份。
